【裁判字號】    90,易緝,229
【裁判日期】    901225
【裁判案由】    詐欺等
【裁判全文】
臺灣高雄地方法院刑事判決                          九十年度易緝字第二二九號
    公  訴  人  臺灣高雄地方法院檢察署檢察官
    被      告  乙○○
右列被告因詐欺案件，經檢察官提起公訴（八十九年度偵字第二四二○八號），本院
判決如左：
    主  文
乙○○共同連續行使偽造私文書，足以生損害於公眾及他人，處有期徒刑陸月，如易
科罰金，以參佰元折算壹日。
偽造陳武山名義之協富公司卡號第000000000000000號信用卡壹張，
如附表所示偽造簽帳單之第一聯客戶存根聯共陸張，如附表所示偽造簽帳單（一式二
聯五張、一式三聯一張）之商店存根聯及信用卡中心存查聯上偽造之「陳武山」署押
共柒枚；均沒收。
    事  實
一、乙○○與吳國華二人均因信用狀況不佳，知悉自己如申辦信用卡將無法獲准，乃
    依報紙分類廣告電話號碼，與自稱「阿龍」之不詳姓名年籍成年男子聯繫相約會
    面，雙方共同基於偽造及行使偽造信用卡準私文書之犯意聯絡，先於民國（下同
    ）八十九年八月二十八日上午，在高雄市○鎮區○○路瑞祥醫院對面某公園內，
    由乙○○以新臺幣（下同）一萬元之價格，向「阿龍」購得偽造協富公司Ｍａｓ
    ｔｅｒ  Ｃａｒｄ卡號0000000000000000號之信用卡一張（原
    卡號為戊○○所申請之協富公司Ｍａｓｔｅｒ  Ｃａｒｄ）後，由乙○○當場依
    「阿龍」所囑言，在信用卡背面簽署持卡人「陳武山」署押一枚，而足生損害於
    協富公司及持卡人「陳武山」。乙○○、吳國華二人明知「阿龍」所販售之信用
    卡係偽造，刷用足可詐財，又共同基於意圖為自己不法所有之詐欺取財、行使偽
    造私文書之概括犯意聯絡，連續於附表所示之時間、地點，由乙○○、吳國華二
    人一起至各特約商店，或由乙○○出面、或由吳國華出面，均佯為上開信用卡之
    持有人而購買貨品，使商店店員應允以刷卡方式付費而在印錄機上刷卡辨識，誤
    信其係合法持卡人而予以結帳。乙○○、吳國華二人分別於簽帳單上（每份簽帳
    單，或一式二聯（新式刷卡機）、或一式三聯（舊型手動式刷卡機），即持卡人
    存根聯及商店或收單銀行存根聯，或再加上信用卡中心存查聯。採複寫方法，故
    每份簽帳單之持卡人存根聯上偽簽之署押，即同時複寫於該簽帳單之存根聯及存
    查聯上）偽簽陳武山署押，表示係陳武山本人簽帳消費，再將偽造之簽帳單交還
    而使店員陷於錯誤，交付二人前開所購之商品，共計五萬一千五百元，以此方式
    詐得附表所示之財物，足生損害於戊○○、陳武山二人及銀行有關信用卡交易之
    安全，並於詐得貨物後隨即將貨物出售於不知情之吳素今，得款後朋分花用殆盡
    ，嗣於八十九年八月二十八日二十時許，在高雄市○○○路八六九號前為警查獲
    。
二、案經高雄市政府警察局三民第一分局移送台灣高雄地方法院檢察署檢察官偵查起
    訴辦。
    理  由
一、右揭事實業據被告乙○○坦承不諱，核與證人即特約商店員工丙○○、甲○○、
    丁○○於警訊所指述「係由被告乙○○、吳國華二人持卡消費」等情節（見警卷
    第十七頁至第二十二頁），及證人即購貨人吳素今於警訊所指述「向乙○○購貨
    ，不知係贓物」等情節（見警卷第二十三、二十四頁）相符。而被告持用之信用
    卡為偽造，被害人戊○○之信用卡並無遺失，但八十九年八月份之上開信用卡消
    費明細表中多出數筆非其消費之帳單債務等情節，亦已據被害人戊○○於警訊及
    本院庭訊時供述明確（見警卷第十三至第十五頁及本院九十年度易字第六三三號
    卷第五十五頁背面），此外，復有財團法人聯合信用卡處理中心九十年三月二日
    （九十）聯卡會字第一二三號函及附件戊○○持有0000000000000
    000號信用卡八十九年八月二十八日之消費帳單影本二紙、荷蘭銀行九十年四
    月十二日八九荷銀字第二０三六號函及附件戊○○持有00000000000
    00000號信用卡八十九年八月二十八日之消費帳單影本三紙、中國信託商業
    銀行股份有限公司陳報函一二三號函及附件戊○○持有00000000000
    00000號信用卡八十九年八月二十八日之消費帳單影本一紙、、贓物認領保
    管收據四紙等在卷可憑。被告之自白經查既與事實相符，自得採為論科之依據，
    本案事證明確，被告犯行堪以認定。
二、按信用卡簽帳單係表示對一定消費金額之確認，並表示願意對該消費金額予以付
    款之意思，自屬刑法第二百十條之私文書。信用卡上之主要資料包括有：信用卡
    卡號、內碼（即信用卡上之電磁紀錄資料）、有效日期、持卡人英文姓名，持卡
    人簽名。而「電磁紀錄物係在永續狀態中，記載於磁帶、磁碟等物體上之意思或
    觀念，雖其係以無形之正負磁氣存在於其上，即由程式語言之此種電腦特有之符
    號予以表示，但由重現裝置予以印出時，既可藉其處理之機械作為文書而再生，
    故非不可視之為刑法所保護之文書。」（最高法院八十一年度第十一次刑事庭會
    議決議參照，信用卡係表示持卡人與發卡銀行間所成立之消費付款委託契約，係
    屬刑法第二百二十條：「在紙上或物品上之文字、符號、圖畫、照像，依習慣或
    特約，足以為表示其用意之證明者，關於本章及本章以外各罪，以文書論。錄音
    、錄影或電磁紀錄，藉機器或電腦之處理所顯示之聲音、影像或符號，足以為表
    示其用意之證明者，亦同。稱電磁紀錄，指以電子、磁性或其他無法以人之知覺
    直接認識之方式所製成之紀錄，而供電腦處理之用者」規定所稱之準私文書。信
    用卡刷卡機係電腦之一種，持卡人消費後出示信用卡予特約商店，商店人員在刷
    卡機上鍵入消費金額後，將信用卡插入或刷過透過電話線與發卡銀行終端電腦連
    線之刷卡機，使刷卡機判讀信用卡上之電磁紀錄，將信用卡上之電磁紀錄與消費
    金額資料，傳輸至發卡銀行終端電腦，於判讀並核對與信用卡契約約定事項相符
    （如額度等）正確後，再透過電話傳輸設備，傳送授權號碼予信用卡刷卡機，並
    隨消費金額列印於信用卡簽帳單上，以他人之信用卡或偽造之信用卡持向特約商
    店經由刷卡機消費而獲取財物，因該刷卡機係該發卡銀行機構辦理信用卡契約業
    務人員之替代，對刷卡機所施用之詐術，應視同對自然人所為，自應成立刑法上
    之詐欺取財罪。又按共同正犯不限於事前有協議，即僅於行為當時有共同犯意之
    聯絡者，亦屬之，亦即共同正犯之成立，祇需具有犯意之聯絡，行為之分擔，既
    不問犯罪動機起於何人，亦不必每一階段犯行均經參與（最高法院三十四年度上
    字第八六二號判例參照），是共同實施犯罪行為之人，在合同意思範圍以內，各
    自分擔犯罪行為之一部，相互利用他人之行為，以達其犯罪之目的，即應對於全
    部所發生之結果，共同負責。
三、按被告行為後，於九十年六月二十日公布，同年月二十二日施行之刑法第二百零
    一條之一規定「意圖供行使之用，而偽造、變造信用卡、金融卡、儲值卡或其他
    相類作為簽帳、提款、轉帳或支付工具之電磁紀錄物者，處一年以上七年以下有
    期徒刑，得併科三萬元以下罰金。行使前項偽造、變造之信用卡、金融卡、儲值
    卡或其他相類作為簽帳、提款、轉帳或支付工具之電磁紀錄物，或意圖供行使之
    用，而收受或交付於人者，處五年以下有期徒刑，得併科三萬元以下罰金。」，
    比較刑法第二百二十條第二項、第二百十條之偽造信用卡準私文書罪，與刑法第
    二百零一條之一第一項之偽造信用卡罪之規定，以刑法第二百二十條第二項、第
    二百十條之偽造信用卡準私文書罪之規定較有利於被告，依刑法第二條第一項但
    書規定，本件被告偽造信用卡之行為自應依刑法第二百二十條第二項、第二百十
    條之偽造信用卡準私文書罪處斷。
四、核被告行使偽造信用卡，所為係犯刑法第二百十六條、第二百二十條第二項、第
    二百十條之行使偽造準私文書罪；被告偽簽簽帳單而加以行使部分，則係犯同法
    第二百十六條、第二百十條之行使偽造私文書罪；其詐購物品部分則係犯第三百
    三十九條第一項詐欺取財罪。被告與吳國華及綽號「阿龍」之不詳姓名成年男子
    間就偽造及行使偽造準私文書罪間；以及被告與吳國華就偽造及行使偽造準私文
    書、私文書及詐欺取財罪間，互有犯意連絡，行為分擔，係為共同正犯。被告於
    偽造信用卡上、簽帳單上偽造署押之行為係偽造準私文書、偽造私文書之部分行
    為，而其偽造後持以行使，偽造之低度行為為行使之高度行為所吸收，均不另論
    罪。公訴人就被告偽造署押之部份另引刑法第二百十七條第一項偽造署押罪條文
    ，因本院認該偽造署押之部份行為已被偽造文書之全部行為所吸收，罪質已包括
    在內，已無引用該法條論罪之餘地，公訴人應屬贅引；又公訴人就被告行使偽造
    信用卡準私文書之犯行，已於起訴書犯罪事實欄內敘明，但未引用刑法第二百二
    十條第二項之條文，本院應予補充；再者，被告在信用卡上偽造陳武山署押一枚
    部分，起訴書雖未敘及，但此部分為起訴偽造信用卡之部分行為，自為起訴效力
    所及，依審判不可分原理，本院應併予審判；又公訴人就被告於生活藥局內及於
    新東陽商店內消費九十元之偽造簽帳單詐購財物之部份雖未起訴，然該部份與前
    開起訴、論罪部份有連續犯之裁判上一罪之關係，本院自得一併審理。被告先後
    多次行使偽造準私文書、私文書犯行及多次詐欺取財犯行，時間緊接，罪名與犯
    罪構成要件相同，顯係出於概括之犯意為之，均為連續犯，應依刑法第五十六條
    之規定各論以情節較重之連續偽造私文書罪及連續詐欺取財既遂罪，並加重其刑
    。再上開連續行使偽造私文書與連續詐欺取財二罪間，有方法、結果之牽連關係
    ，應依刑法第五十五條後段牽連犯之規定，從一重之連續行使偽造私文書罪處斷
    。審酌被告已有不良前科紀錄，其年青力壯竟不思以正當途徑獲取財物，而圖一
    己貪念，竟以偽卡消費之手段詐騙財物、破壞經濟秩序，惟念其所詐得財物價值
    非鉅（僅五萬一千五百元），及於犯罪後坦承犯行、深表悔意、態度良好等一切
    情狀，爰酌情量處如主文所示之刑。又按九十年一月四日修正，同年月十日經總
    統公布施行，同年月十二日生效之刑法第四十一條第一項規定：「犯最重本刑為
    五年以下有期徒刑以下之刑之罪，而受六個月以下有期徒刑或拘役之宣告，因身
    體、教育、職業、家庭之關係或其他正當事由，執行顯有困難者，得以一元以上
    三元以下折算一日，易科罰金。但確因不執行所宣告之刑，難收矯正之效，或難
    以維持法秩序者，不在此限。」，另易科罰金之事項應依新法即裁判時之法律而
    無刑法第二條第一項但書之適用，亦經最高法院二十四年七月刑事庭總會決議在
    案，是就被告所宣告之刑應依修正後之新法併予諭知易科罰金之折算標準，附此
    敘明。
五、偽造陳武山名義之信用卡一張為被告所有，且供犯罪所用之物，雖未扣案，惟無
    證據證明業已滅失，應依刑法第三十八條第一項第二款宣告沒收（其上信用卡背
    面偽造之署名既已包含在內，自毋庸另為沒收之諭知）。偽造信用卡簽帳單（一
    式二聯及一式三聯），其中第二聯即商店或銀行存根聯、第三聯即信用卡中心存
    查聯雖已交付商店、銀行等持有，已非被告及其共犯所有，惟其上所偽造所示之
    署押如附表所示共七枚，雖未扣案，但不能證明業已滅失，爰依刑法第二百十九
    條宣告沒收。另上開簽帳單第一聯即持卡人存根聯，業已交付被告及共犯持有，
    且為被告供犯罪所用之物，亦應依刑法第三十八條第一項第二款全部宣告沒收（
    其上所偽造之署押部分已包括在內，自毋庸另為沒收之諭知）。
據上論斷，應依刑事訴訟法第二百九十九條第一項前段，刑法第二條第一項、第二十
八條、第五十六條、第二百十六條、第二百二十條第二項、第二百十條、第三百三十
九條第一項、第五十五條、第三十八條第一項第二款、第二百十九條、修正後刑法第
四十一條第一項前段，罰金罰鍰提高標準條第一條前段、第二條，判決如主文。
中    華    民    國    九  十    年    十  二    月    二  十  五      日
                                          臺灣高雄地方法院刑事第三庭
                                            法  官
右正本證明與原本無異。
如不服本判決，應於判決送達後十日內，向本院提出上訴狀。
                                              書記官    盧  雅  婷
中    華    民    國    九  十    年    十  二    月    二  十  五      日
附錄本判決論罪科刑之法條：
刑法第二百十條：
偽造、變造私文書，足以生損害於公眾或他人者，處五年以下有期徒刑。
刑法第二百十六條：
行使第二百十條至第二百十五條之文書者，依偽造、變造文書或登載不實事項或使登
載不實事項之規定處斷。
刑法第二百二十條：
在紙上或物品上之文字、符號、圖畫、照像，依習慣或特約，足以為表示其用意之證
明者，關於本章及本章以外各罪，以文書論。
錄音、錄影或電磁紀錄，藉機器或電腦之處理所顯示之聲音、影像或符號，足以為表
示其用意之證明者，亦同。
稱電磁紀錄，指以電子、磁性或其他無法以人之知覺直接認識之方式所製成之紀錄，
而供電腦處理之用者。
刑法第三百三十九條第一項：
意圖為自己或第三人不法之所有，以詐術使人將本人或第三人之物交付者，處五年以
下有期徒刑、拘役或科或併科一千元以下罰金。
附表：
    行為人      時間            地點          詐得物品   價格      簽帳單
一  郭俊愷  八十九年八月二  高雄市三民區長明  音響      二萬一千  一式二聯
    吳國華  十八日十四時三  街一七八之二號「            一百元
            十八分          宏達音響店」
二  同右    八十九年八月二  高雄新鼓山區榮華  諾得膠囊  六千九百  一式三聯
            十八日          路三三九號「廣安            元
                            藥局」
三  同右    八十九年八月二  高雄市苓雅區四維  白蘭氏冰  九千九百  一式二聯
            十八日十五時二  二路一０二之六號  糖燕窩    元
            十三分          「新東陽公司」
四  同右    八十九年八月二  高雄市苓雅區四維  食品       九十元   一式二聯
            十八日十五時二  二路一０二之六號
            十四分          「新東陽公司」
五  同右    八十九年八月二  高雄市鹽埕區大仁  食品      九千九百  一式二聯
            十八日十六時五  路八十號「新東陽            九十元
            十二分          公司」
六  同右    八十九年八月二  高雄左營區某      藥品      三千五百  一式二聯
            十八日十四時零  「生活藥局」                二十元
            三分


司法院資訊處製作；財團法人民間司法改革基金會備份。
